最高法院刑事判決　　　　　　　　　　　111年度台上字第759號
上　訴　人　李○○（代號BQ000A108099A，姓名年籍詳卷）
選任辯護人　陳勁宇律師
　　　　　　王俊智律師
上列上訴人因家暴妨害性自主案件，不服臺灣高等法院高雄分院
中華民國110年10月19日第二審判決（110年度侵上訴字第37號，
起訴案號：臺灣屏東地方檢察署108年度偵字第8814號），提起
上訴，本院判決如下：
    主  文
上訴駁回。
    理  由
一、按刑事訴訟法第377 條規定，上訴於第三審法院，非以判決
    違背法令為理由，不得為之。是提起第三審上訴，應以原判
    決違背法令為理由，係屬法定要件。如果上訴理由書狀並未
    依據卷內訴訟資料，具體指摘原判決不適用何種法則或如何
    適用不當，或所指摘原判決違法情事，顯與法律規定得為第
    三審上訴理由之違法情形，不相適合時，均應認其上訴為違
    背法律上之程式，予以駁回。
二、本件原審審理結果，認定上訴人李○○（代號BQ000A108099
    A ）有所載對被害人甲○（真實姓名年籍詳卷）家暴妨害性
    自主犯行明確，因而撤銷第一審科刑之判決，改判仍論處上
    訴人犯以藥劑強制猥褻罪刑，已載敘其調查取捨證據之結果
    及憑以認定犯罪事實之心證理由，就上訴人否認有行猥褻犯
    行之辯詞認非可採，亦依調查所得證據予以論述，有卷存資
    料可資覆按。
三、上訴意旨略稱：其僅對甲○下藥，後續理智克制而中止犯行
    ，甲○因藥劑作用處於意識模糊狀態，未親眼目睹其有脫甲
    ○內褲及摸下體行為，感受可能有所誤會，原審僅憑甲○單
    一指訴，逕為其不利之認定，有違證據法則；證人即甲○之
    母丙女、上訴人之外婆丁女、上訴人之母戊女、社工魏○○
    、甲○同事郭○○（上載之人姓名均詳卷）均證稱未聽聞甲
    ○表示其有脫甲○內褲或用手摸甲○下體行為，社工報告亦
    無相關記載，上揭證據無從補強甲○指訴遭其猥褻之事實；
    證人廖○○就甲○有無陳述有脫衣褲及摸下體一事，前後證
    述不一，與甲○供述齟齬，尚難憑採，廖○○所證為附和甲
    ○之詞；原審就其聲請測謊及函調甲○案發後之就醫紀錄、
    學校輔導紀錄，均以無必要駁回，有調查未盡之違法。
四、犯罪事實之認定、證據之取捨及證明力之判斷，俱屬事實審
    院之職權，此項職權之行使，倘不違背客觀存在之經驗法則
    或論理法則，即不違法，觀諸刑事訴訟法第155 條第1 項規
    定甚明，自無許當事人任憑主觀妄指為違法而資為合法第三
    審上訴理由。原判決認定上訴人上開犯行，係綜合上訴人坦
    認提供不明藥劑予不知情之甲○飲用，致甲○於房間內昏睡
    ，而多次進入甲○房間之部分供述、證人即被害人甲○不利
    於上訴人之證言、卷附相關之Line對話紀錄截圖畫面，酌以
    所列其餘證據資料及案內其他證據調查之結果，詳敘憑為判
    斷甲○指證上訴人於所載時地，以所示方式為強制猥褻證詞
    與事實相符，所為已該當以藥劑強制猥褻罪構成要件，復說
    明甲○因顧及影響寄養家庭生活及上訴人家人感受，不願張
    揚，僅為向社工訴說其感受，非追究上訴人刑責之動機，於
    向社工吐露本案經過後猶不願提告，是其雖未於案發後立即
    驗傷報警，或向社工詳述其遭猥褻之完整過程，以供紀錄，
    尚與常情無違，參酌甲○於案發後即告知友人郭○○時，有
    難過、哭泣等情緒反應，且與上訴人相處模式改變，無互動
    、說話各節，其指證非屬杜撰、攀誣等情之理由綦詳，另本
    於證據取捨之職權行使，對於卷附之屏東縣政府函覆社工製
    作個案服務紀錄表所載，無相關脫褲、猥褻行為之紀錄，及
    證人丙女、丁女、戊女、魏○○、郭○○、廖○○證述事後
    未聽聞甲○指陳上訴人有脫其褲或撫摸下體等旨，何以無礙
    於甲○供述真實性之判斷，不足為上訴人有利之認定，上訴
    人執以否認犯行，要非可採，併於理由內論述明白，凡此，
    概屬原審採證認事職權之適法行使，所為論斷說明，與經驗
    法則及論理法則俱屬無違，既非僅以甲○不利於上訴人之證
    言為論罪之唯一證據，且綜合調查所得之各直接、間接證據
    而為論斷，自非法所不許，無所指欠缺補強證據之違法。又
    原判決並未採納廖○○於第一審不利於上訴人之證言為論罪
    部分依據，並依調查所得，記明上訴人確有所載加重強制猥
    褻犯行之論證，以事證明確，縱未贅予說明證人廖○○有關
    甲○陳述上訴人有無脫褲、撫摸下體等旨證言未臻明確之取
    捨理由，於犯罪事實之判斷不生影響，尚與理由欠備之違法
    情形有別。
五、刑事訴訟法所稱依法應於審判期日調查之證據，係指與待證
    事實有重要關係，在客觀上顯有調查必要性之證據而言，其
    範圍並非漫無限制，必其證據與判斷待證事實之有無，具有
    關聯性，得據以推翻原判決所確認之事實，而為不同之認定
    ，若僅枝節性問題，或所證明之事項已臻明確，或就同一證
    據再度聲請調查，自均欠缺其調查之必要性，未為無益之調
    查，無違法可言。又當事人、辯護人等聲請調查之證據，有
    無調查之必要，屬事實審法院自由裁量行使之範疇。原判決
    綜合案內證據資料，依調查所得，已詳敘上訴人確有所載以
    藥劑強制猥褻甲○犯行之論證，就其聲請測謊、函調甲○案
    發後就醫紀錄、學校輔導紀錄等情，何以不具調查之必要性
    ，已記明其裁酌理由，以事證明確，未再為其他無益之調查
    ，難認有所指證據調查未盡之違法。
六、其餘上訴意旨，係對於原判決已明白論駁之事項再事爭辯，
    或就事實審法院取捨證據與判斷證明力之職權行使，徒以自
    己之說詞，任意指為違法，且重為事實之爭執，難謂已符合
    首揭法定上訴要件，應認其之上訴為不合法律上之程式，予
    以駁回。
據上論結，應依刑事訴訟法第395條前段，判決如主文。
中    華    民    國   111    年    6     月    1     日
                  刑事第七庭審判長法  官  段  景  榕  
                                  法  官  沈  揚  仁  
                                  法  官  楊  力  進  
                                  法  官  宋  松  璟  
                                  法  官  汪  梅  芬  
本件正本證明與原本無異
                                  書記官
中    華    民    國   111    年    6     月    2     日